臺灣雲林地方法院民事判決　　　　　　　 95年度訴字第256號
原　　　告　甲○○
　　　　　　　　　　　號
訴訟代理人　乙○○
　　　　　　丙○○
被　　　告　丁○○
上列當事人間請求損害賠償事件，本院於民國96年7 月4 日言詞
辯論終結，判決如下：
    主  文
被告應給付原告新台幣拾捌萬捌仟陸佰玖拾肆元，及自民國九
十五年七月二十日起至清償日止，按週年利率百分之五計算之利
息。
原告其餘之訴駁回。
訴訟費用（減縮部分除外）由被告負擔八分之一，餘由原告負擔
。
本判決第一項得假執行，但被告如以新台幣拾捌萬捌仟陸佰玖
拾肆元，為原告預供擔保後，得免假執行。
原告其餘假執行之聲請駁回。
    事實及理由
一、按訴狀送達後，原告不得將原訴變更或追加他訴。但有請求
    之基礎事實同一、擴張或減縮應受判決事項之聲明、不甚礙
    被告之防禦或訴訟之終結者，不在此限，民事訴訟法第 255
    條第1 項第2 、3 、7 款定有明文。原告起訴本於侵權行為
    損害賠償請求權請求被告給付醫療費用新台幣（下同）191,
    656 元、不能工作損失288,000 、精神慰撫金100,000 元，
    嗣於本院民國95年7 月19日審理時請求被告給付醫療費用14
    9,808 元、看護費用30,000元、增加生活所需90,892元、不
    能工作損失2,471,040 元、精神慰撫金500,000 元，及均自
    該日之翌日起至清償日止，按週年利率5%計算之利息，復於
    本院95年8 月9 日審理時，原告請求被告給付醫療費用83,9
    25元、看護費用30,000元、增加生活所需6,500 元、不能工
    作損失2,500,080 元、精神慰撫金500,000 元，並撤回車資
    費用38,500元之請求。原告上開訴之追加、減縮既屬擴張、
    減縮聲明，且請求之基礎事實同一，並無礙於被告之防禦及
    訴訟之終結，參諸首開規定，應予准許，合先敘明。
二、原告主張：被告於94年11月7日下午4時許，駕駛車牌號碼Ｒ
    8 －2116號自用小貨車，沿雲林縣斗六市○○路往林內方向
    ，由西向東行駛，欲返回位在南投縣住處，行經雲林縣斗六
    市○○路196 號前，竟疏未保持兩車併行間隔，致其上開車
    輛右側車身，擦撞原告騎乘車牌號碼ＢＶ5 －109 號重型機
    車之左側車身，造成原告人車倒地，而受有頭部外傷、胸部
    挫傷併左側第4 、5 肋骨骨折及四肢多處挫擦傷等傷，並受
    有醫療費用83,925元、看護費用30,000元、交通費用 6,500
    元、不能工作損失2,500,080 元，及精神慰撫金500,000 元
    損害，爰依法提起本訴等語。並聲明：
　(一)被告應給付原告3,120,505元，及自追加狀繕本送達之翌日
　　即95年7月20日起至清償日止，按週年利率5%計算之利息。
  (二)願供擔保，請准宣告假執行。
三、被告則以：原告自94年11月 7日起至各醫療院所看診治療之
　　病症，並非均係系爭車禍所致，且原告因系爭車禍所需看護
    之期間過長，更無支出交通費用之必要，再原告自94年12月
    起即四處打零工維生，要無不能工作之情，被告自無庸賠償
　　原告上開之損害，另原告請求之精神慰撫金過鉅，請求酌減
　　等語，資為抗辯。並聲明：
　(一)原告之訴駁回。
　(二)如受不利判決，願供擔保免為假執行。
四、兩造不爭執之事實：
　(一)被告於94年11月 7日下午4時許，駕駛車牌號碼Ｒ8－2116號
    自用小貨車，沿雲林縣斗六市○○路往林內方向，由西向東
    行駛，欲返回位在南投縣住處，行經雲林縣斗六市○○路19
    6 號前，原應注意汽車行駛時，應注意兩車併行之間隔，並
    隨時採取必要之安全措施，且案發當時天氣晴，光線為日間
    自然光線，無障礙物，視距及路面狀況均良好，並無不能注
    意之情形，竟疏未保持兩車併行間隔，致其上開車輛右側車
    身，擦撞由原告所騎乘，行駛在同向同一車道，車牌號碼Ｂ
    Ｖ5 －109 號之重型機車左側車身，造成原告人車倒地，因
    而受有頭部外傷、胸部挫傷併左側第4 、5 肋骨骨折及四肢
    多處挫擦傷等傷。被告因上開過失傷害人之犯行，經本院斗
    六簡易庭以95年度六交簡字第67號判決判處拘役30日，如易
    科罰金，以300銀行折算1日確定在案。
  (二)每日看護費用以2,000元、每月工資以未調整前之基本工資1
    5,840元為據。
  (三)稅務電子閘門財產所得調件明細表、兩造呈報之職業、教育
    、收入等身分地位各情。
  (四)原告業已受領強制汽車責任保險金36,082元。
五、兩造所爭執之處，應在於：原告所罹「額葉徵候群、頭痛、
    睡眠障礙」「未明示之感覺神經性耳聾」「創傷性前庭神經
    痛、精神官能性憂鬱症」是否係系爭車禍所肇致？原告可得
    請求被告賠償項目、數額為何？茲論述如下：
　(一)按當事人主張有利於己之事實者，就其事實有舉證之責任，
  　民事訴訟法第277 條前段定有明文。又按原告對於自己主張
    之事實已盡證明之責後，被告對其主張，如抗辯其不實並提
    出反對之主張者，則被告對其反對之主張，亦應負證明之責
    ，此為舉證責任分擔之原則，最高法院18年度上字第2855號
    判例可資參照。
  (二)原告主張其所罹之「額葉徵候群、頭痛、睡眠障礙」「未明
    示之感覺神經性耳聾」「創傷性前庭神經痛、精神官能性憂
    鬱症」係系爭車禍所肇致等語，業據其提出診斷證明書為證
    ，惟為被告所否認，並以前開情詞置辯，則揆之上開判例意
    旨可知，原告自應就上開有利於己之事實先負舉證責任。經
    查：
　1.原告主張其所罹之「額葉徵候群、頭痛、睡眠障礙」「未明
    示之感覺神經性耳聾」「創傷性前庭神經痛、精神官能性憂
    鬱症」係系爭車禍所肇致等語，業據其提出診斷證明書為證
    ，惟為被告所否認，並以前開情詞置辯，本院為明瞭原告所
    罹之「額葉徵候群、頭痛、睡眠障礙」「未明示之感覺神經
    性耳聾」「創傷性前庭神經痛、精神官能性憂鬱症」究否係
    系爭車禍所肇致，乃依職權向雲林縣林內鄉衛生所、弘恩中
    醫診所、財團法人長庚紀念醫院嘉義分院、行政院衛生署嘉
    義醫院、竹山秀傳醫院、國立台灣大學醫學院附設醫院雲林
    分院、財團法人佛教慈濟綜合醫院大林分院、行政院國軍退
    除役官兵輔導委員會嘉義榮民醫院、一品堂中醫診所、文安
    內小兒科診所函詢上情，上開醫院（診所）分別函覆稱：「
    經查病患甲○○女士分別於95年2 月10日、4 月4 日、5 月
    15日、5 月17日、6 月9 日、7 月7 日來本所診治，其中 2
    月10日主要為胃炎，4 月4 日為抽血檢驗，5 月15日、5 月
    17日、6 月9 日及7 月7 日主要為坐骨神經痛、骨性關節炎
    及胃炎，是否與外傷有直接關係，本所無法給予判定，是否
    為創傷致之關節炎，需由骨科專科醫師之醫療院所判定。」
    「經查病患甲○○確於94年11月23日至94年12月12日共有 9
    次於本院治療，期間本院皆依病人主訴及及當時病患症狀給
    予適當治療，其眩暈、頭痛等內科病症也根據病人的症狀給
    予藥物，若依其主訴與車禍或有相當因果關係，但必須經由
    有西醫及現代儀器等檢查後，佐以過去病史病歷才能完全認
    定，而治療的時間長短，也應依醫院及儀器診治後才能予以
    判定，在中醫方面無法予以確定的預估。」「二、王君係94
    年12月13日因頭痛至本院神經內科初診，其主於是在車禍方
    才導致頭痛，故安排腦波檢查進一步評估，腦波檢查初步看
    起來尚為正常，故壓力性頭痛為初步診斷，該君94年12月19
    日、95年1 月2 日、95年1 月16日與95年1 月23日亦有看診
    腦神經內科。三、壓力性頭痛在壓力適度緩解後應可治癒，
    治療時程長短需視壓力解除狀況而定，若病患只有單純頭痛
    ，無四肢骨折、無力，應尚可自理生活，另外因病患主要問
    題為頭痛，非四肢機能或功能性障礙，故難以斷定勞動能力
    喪失比例。」「二、患者甲○○君民國94年11月7 日下午23
    點43分於本院急診診斷為(一)頭部外傷(二)胸部挫傷併左側第 4
    、5 肋骨骨折(三)四肢多處挫傷。於94年11月8 日零時30分住
    院治療至94年11月8 日出院共住院11天，不必由看護照顧，
    出院後生活起居可以自理。患者於94年11月21日回診追蹤治
    療乙次，一般肋骨骨折痊癒之時間約3 到4 個月可完全恢復
    一切正常。」「二、患者於車禍致頭部撞擊之後，有腦震盪
    現象並導致暫時性頭痛、睡眠障礙、額葉症候群、創傷性前
    庭神經病變。但是經電腦斷層檢查並無顱內出血。上述症狀
    在一段時間之後可逐漸康復，治癒所需時間因人而異，數週
    至數年不等。這些症狀確實會影響患者的日常生活，『部分
    』日常生活甚至無法自理，需人照顧，至於照顧期間因人而
    異，因每個人的性格或環境不同，依賴程度自有大異。但是
    在患者逐漸康復之後，可以從事部分工作，並非完全不能工
    作。」「二、2.王女士於95.7.10 確認有掛神經內科就診，
    診斷為典型鬱症。三、甲○○女士因嚴重頭痛，於95.02.03
    至本院神經內科門診看診，95.02.06日再次回診，因持續嚴
    重頭痛住院，診斷為(1)頭部外傷後症候群(2)焦慮症，於95.0
    2.09日出院。病人四肢肢體功能正常，腦波、電腦斷層檢查
    無異常發現，無回診紀錄。」「三、其餘之病症並未在本院
    就診，故無從得知。」「94-11-26至急診就診，95- 1-12
    至門診就診。並無住院。肋骨骨折處預計3 個月復原，
    期間無法從事負重工作，但可自由行動，自理生活。自95
    -1-12 後未曾再回診，故無法評估治療結果。回診時應可
    自行搭乘交通工具，較不宜自行騎乘交通工具。」「2.患者
    未在本院治療“額葉徵候群、頭痛、睡眠障礙、神經性耳聾
    、創傷性前庭神經痛”等症，無法證明有直接因果關係。3.
    所述該徵侯，未在本院評估，亦非本科專業，無法證明其治
    癒所須要時間及殘廢等級。」「病患甲○○因主訴聽力損失
    於95年6 月20日至95年7 月6 日止共計3 次至本院耳鼻喉科
    門診接受檢查，理學檢查結果為雙側耳朵構造正常，純音聽
    力檢查為右耳53分貝，左耳68分貝；聽性腦幹檢查，結果檢
    查閥值為右耳30分貝，左耳30分貝。此聽力損失是否與車禍
    有關無法明確得知，是暫時性還是永久損失？能否治癒？也
    無法確定，需要後續門診繼續追蹤。就聽力損失來說，目前
    應該不影響生活，可自理生活。目前聽力損失並無達到殘廢
    等級。」「1.病患甲○○女士至本診所於95/3 /4 、95/6/1
    就診，共2 次。2.95/3/4自訴車禍後遺症、頭痛、頭暈、睡
    眠障礙、腰部疼痛，因其自訴且未複診，診斷時時有並疼痛
    感及不舒服感，疑似車禍造成，須另有西醫就診病歷佐證。
    3.95/6/1患者只因腰部疼痛複診，未有其他症狀，有可能是
    舊疾復發，但也未複診，故不明其後續發展．．」「來本院
    就診均係內科門診。（神經痛、上呼吸系感染、腸胃炎。」
    等文，有雲林縣林內鄉衛生所95年8 月31日林鄉衛字第0950
    001055號函、弘恩中醫診所95年9 月6 日函、財團法人長庚
    紀念醫院嘉義分院95年9 月11日（95）長庚院嘉字第 00944
    號函、行政院衛生署嘉義醫院95年7 月3 日嘉醫歷字第0950
    003072號函、95年9 月15日嘉醫歷字第0950004594號函、竹
    山秀傳醫院95年9 月18日95竹秀管字第950404號函、國立台
    灣大學醫學院附設醫院雲林分院95年9 月19日台大雲分歷字
    第0950006287號函、財團法人佛教慈濟綜合醫院大林分院95
    年7 月3 日慈醫大林文字第0950001021號函、95年9 月20
    日慈醫大林文字第0950001550號函、行政院國軍退除役官兵
    輔導委員會嘉義榮民醫院95年9 月15日嘉醫行字第09500052
    57號函、一品堂中醫診所96年1 月4 日函、文安內小兒科診
    所96年1 月3 日函附卷可稽，因上開醫院（診所）函文無法
    認定原告所罹之「額葉徵候群、頭痛、睡眠障礙」「未明示
    之感覺神經性耳聾」「創傷性前庭神經痛、精神官能性憂鬱
    症」究否係系爭車禍所肇致乙節，本院遂再檢附上開醫院（
    診所）所函附之原告病歷資料，及本院95年度六交簡字第67
    號全部刑事卷，囑託行政院國軍退除役官兵輔導委員會台中
    榮民總醫院（下稱台中榮民總醫院）鑑定，台中榮民總醫院
    函覆稱：「二、．．(二)王女士受傷後，急性期之醫療後，仍
    為多項症狀所苦，所以仍持續就醫。受傷後殘存或延伸之症
    狀常被泛稱為『頭部外傷徵侯群』，但事實上僅就時間上所
    推論，有時不易找出與前者受傷之直接相關證據，也就是說
    ，診斷不一定有或可以發現病灶的，以此案例所謂『額葉徵
    候群』指腦部額葉功能異常，產生臨床表徵則出現在情緒、
    記憶、語言、人格等異狀，而『前庭神經痛』可產生反覆性
    頭痛、暈眩等症狀，醫師依病患所訴之症狀推論出可能之疾
    病診斷，但要確認與外傷之因果關係不容易。但是這些徵侯
    群皆有可能是外傷所致，雖然其他病因如退化性也可能，就
    此僅能依病人發病之病程及車禍之時間點來分析，要完全排
    除外傷之病因是困難的。(三)預估以上所提及各項診斷病名之
    治癒時間是困難的，有些神經功能損傷或障礙無法恢復或者
    恢復時間要很久，所以並無法如同急性外傷一樣預估治癒時
    間。(四)依病歷中之病情，身體狀況之記錄描述病人應在基本
    生活上可以自理，至於工作能力之評估，則較為複雜困難，
    若有需要，則建議請病患親自本院就診，以詳加了解其身體
    狀況再評定。」有該院96年4 月24日中榮醫企字第096000
    5484號函附卷可參，足認原告主張其所罹「額葉徵候群、頭
    痛、睡眠障礙」「未明示之感覺神經性耳聾」「創傷性前庭
    神經痛、精神官能性憂鬱症」與系爭車禍有相關因果關係乙
    節，業已提出相當之證明。
　2.被告雖一再辯稱原告所罹之「額葉徵候群、頭痛、睡眠障礙
    」「未明示之感覺神經性耳聾」「創傷性前庭神經痛、精神
    官能性憂鬱症」並非被告上開傷害之犯行所致，而係原告之
    痼疾，詎台中榮民總醫院竟鑑定認與系爭車禍有關，該鑑定
    報告顯不足採信等語，惟被告對其所指原告所罹上開病症係
    痼疾一事，僅徒以空言指摘，卻迄仍未舉證以實其說，是被
    告所辯此節，要不足取。再被告雖不服上開台中榮民總醫院
    鑑定結果，惟上開鑑定係本院要審認原告所罹上開病症與系
    爭車禍有無相關因果關係、目前之傷勢是否已痊癒、生活上
    是否需要他人協助及看護等必要情事，乃檢附原告歷次就診
    醫院即雲林縣林內鄉衛生所、弘恩中醫診所、財團法人長庚
    紀念醫院嘉義分院、行政院衛生署嘉義醫院、竹山秀傳醫院
    、國立台灣大學醫學院附設醫院雲林分院、財團法人佛教慈
    濟綜合醫院大林分院、行政院國軍退除役官兵輔導委員會嘉
    義榮民醫院、一品堂中醫診所、文安內小兒科診所病歷，函
    請台中榮民總醫院予以鑑定，而被告迄不能提出上開台中榮
    民總醫院函文有何錯誤或不妥，自堪信該鑑定結果為真實，
    被告空言否認該鑑　定之真實，自不可採。此外，被告迄今
    仍未舉反證證明其抗辯之首開情節為真，則揆之上開說明可
    知，自堪信原告所主張之上開事實為真實。
　(三)又按因故意或過失，不法侵害他人之權利者，負損害賠償責
    任，民法第184 條第1 項前段定有明文。再不法侵害他人之
    身體或健康者，對於被害人因此喪失或減少勞動能力，或增
    加生活上之需要時，應負損害賠償責任；不法侵害他人之身
    體、健康、名譽、自由、信用、隱私、貞操，或不法侵害其
    他人格法益而情節重大者，被害人雖非財產上之損害，亦得
    請求賠償相當之金額，同法第193 條第1 項、第195 條第 1
    項亦分別定有明文。查被告因上開過失行為致發生系爭車禍
    ，而造成原告受有頭部外傷、胸部挫傷併左側第4 、5 肋骨
    骨折、四肢多處挫擦傷、額葉徵候群、頭痛、睡眠障礙、未
    明示之感覺神經性耳聾、創傷性前庭神經痛、精神官能性憂
    鬱症等傷害，業如前述，乃構成侵權行為，揆之上開法律規
    定可知，被告自應負損害賠償責任。茲就原告請求之金額分
    別審核如下：
　1.醫療、救護車費用部分：
    原告主張其因系爭車禍受有上開傷害，致支出醫療、救護車
    費用共計83,925元等語，業據其提出醫療收據80紙為證，被
    告雖不否認該收據形式之真正，惟辯稱其僅負原告因系爭車
    禍所罹頭部外傷、胸部挫傷併左側第4 、5 肋骨骨折、四肢
    多處挫擦傷傷勢支出之醫療費等語，然原告所罹額葉徵候群
    、頭痛、睡眠障礙、未明示之感覺神經性耳聾、創傷性前庭
    神經痛、精神官能性憂鬱症與系爭車禍有相當因果關係乙節
    ，已如上述，被告此部分所辯，自不足採，茲審酌原告請求
    之醫療、救護車費用如下：
  救護車費用部分：
  　原告主張其於受傷後至國立台灣大學醫學院附設醫院雲林分
    院治療，而支出救護車車資共計3,200 元等語，業據其提出
    收據乙紙為證，且依原告當時之身體及精神狀況，確為必要
    ，復為被告所不爭執，堪信為真實，原告依法自得請求該部
    分費用。
  國立台灣大學醫學院附設醫院雲林分院醫療費用部分，原告
    請求1,918 元，然經核上開金額其中包括影印病歷資料費20
    0 元、驗傷診斷書費500 元、拷貝Ｘ光片3 張費用630 元、
    一般診斷書費150 元、門診繳費通知單19元（見本院卷一第
    199 ─202 頁）部分乃非醫療上之必要支付，自應扣除，故
    共計此部分原告得請求之金額總計為419 元（計算式：1,91
    8 － (200 ＋500 ＋630 ＋150 ＋19) ＝419） 。
  行政院衛生署嘉義醫院部分，原告請求62,191元，然經核上
    開金額其中包括證明書費105 元、100 元、10元、90元、10
    5 元，乳房甲狀腺科130 元、490 元部分乃非醫療上之必要
    支付，及非系爭車禍所肇致之傷勢，自應扣除，故共計此部
    分原告得請求之金額總計為61,161元（計算式：62,191－(1
    05＋100 ＋10＋90＋105 ＋130 ＋490)＝61,161）。
  竹山秀傳醫院部分，原告請求6,063 元，經核均屬醫療上之
    必要支付，故共計此部分原告得請求之金額總計為6,063 元
    。
  財團法人佛教慈濟綜合醫院大林分院部分，原告請求953 元
    ，然經核上開金額其中包括證明書費100 元部分乃非醫療上
　　之必要支付，自應扣除，故共計此部分原告得請求之金額總
  　計為853元（計算式：953－100＝853）。
　行政院國軍退除役官兵輔導委員會嘉義榮民醫院部分，原告
　  請求2,040 元，然經核上開金額其中包括證明書費100 、20
    0 元部分乃非醫療上之必要支付，自應扣除，故共計此部分
　　原告得請求之金額總計為1,740 元（計算式：2,040 －(100
    ＋200)＝1,740）。
　財團法人長庚紀念醫院嘉義分院部分，原告請求2,260 元，
  　經核均屬醫療上之必要支付，故共計此部分原告得請求之金
    額總計為2,260 元。
  雲林縣林內鄉衛生所部分，原告請求986 元，然經核上開金
    額係支付胃炎、抽血檢驗、坐骨神經痛、骨性關節炎之醫療
    費用（見本院卷一第150 頁），均非系爭車禍所肇致之傷勢
    ，是原告請求此部分之金額，要屬無據，不應准許。
  弘恩中醫診所部分，原告請求1,904 元，經核上開金額其中
    包括94年11月23、28日、12月6 、10日雖分別請求420 元、
    420 元、54元、410 元，然原告僅分別支出部分負擔140 元
    、140 元、0 元、120 元，按最高法院89年度台上字第615
    號及89年度台上字第2014號判決要旨，原告就健保給付部分
    應不得再向被告請求，故共計此部分原告得請求之金額總計
    為1,000 元（計算式：1,904 － (〈420 ＋420 ＋54＋410
    〉－〈140 ＋140 ＋0 ＋120 〉)＝1,000）。
  文安內小兒科診所、信得牙醫診所、佳寶婦產科診所、登淵
    耳鼻喉科診所部分，原告分別請求440 元、100 元、700 元
    、100 元，然經核上開金額均非系爭車禍所肇致之傷勢所支
    出之醫療費用（見本院卷一第29、145 、147 、148 、228
    頁），是原告請求此部分之金額，要屬無據，不應准許。
　一品堂中醫診所部分，原告請求940 元，然經核上開金額其
　  中包括95年3 月4 日、6 月1 日雖分別請求470 元、470 元
    ，然原告僅分別支出部分負擔140 元、140 元，按最高法院
    89年度台上字第615 號及89年度台上字第2014號判決要旨，
    原告就健保給付部分應不得再向被告請求，且就95年6 月 1
    日醫療費用部分，並非系爭車禍所肇致之傷勢（見本院卷一
    第227 頁），故共計此部分原告得請求之金額總計為140 元
    （計算式：940 － (〈470 －140 〉－470)＝140）。
  濟生中醫診所部分，原告請求430 元，然經核上開金額，原
    告僅分別支出部分負擔100 元，按最高法院89年度台上字第
    615 號及89年度台上字第2014號判決要旨，原告就健保給付
    部分應不得再向被告請求，故共計此部分原告得請求之金額
    總計為100 元。
  2.看護費用部分：
  (1)按當事人主張有利於己之事實者，就其事實有舉證之責任，
    民事訴訟法第 277條前段定有明文。所謂舉證係指就爭訟事
    實提出足供法院對其所主張者為有利認定之證據而言，若所
    舉證據，不能對其爭訟事實為相當之證明，自無從認定其主
    張為真正。又主張法律關係存在之當事人，就該法律關係發
    生所須具備之要件，應先負舉證之責任，原告就其主張之事
    實，不舉證證明者，被告本無須就其抗辯之事實，負舉證之
    責任，縱令被告就其抗辯事實不能舉證，或其所舉證據尚有
    疵累，亦應駁回原告之請求，此為舉證責任分擔之原則，最
    高法院17年度上字第917號判例參照。
  (2)原告主張其因系爭車禍受傷，無法自理生活，起居有賴他人
    照顧，遂由看護看顧1 日，原告之女看護14天，而受有看護
    費用及相當親屬看護費用之損害共計30,000元等情，惟為被
    告所否認，並以前開情詞置辯，則揆之上開判例意旨可知，
    原告自應其所罹上開傷勢確有看護必要之事實先負舉證責任
    。經查，原告主張上開事實，業據其提出診斷證明書、照顧
    服務員收據為證，然為被告所否認，且據上開財團法人佛教
    慈濟綜合醫院大林分院、財團法人長庚紀念醫院嘉義分院函
    、行政院衛生署嘉義醫院函、行政院國軍退除役官兵輔導委
    員會嘉義榮民醫院函、台中榮民總醫院函均函覆原告基本上
    可自理生活之情，顯見原告於治療上開傷勢期間，可自理生
    活而無須看護照顧，此外，原告迄今仍無法舉證證明其所罹
    上開傷勢確有看護必要之情為真實，則揆之上開判例要旨，
    要難認原告主張其所罹上開傷勢確有看護必要之情為真實，
    是原告主張其因系爭車禍受傷，無法自理生活，起居有賴他
　  人照顧，遂由看護看顧1 日，原告之女看護14天，而受有看
    護費用及相當親屬看護費用之損害共計30,000元等語，尚不
    足採信，故原告請求此部分看護費之損害，並非有據，應予
    駁回。
　3.交通費用部分：
    原告主張其因系爭車禍受有上開傷害，分別至上開醫療院所
    治療，致支出交通費用共計6,500 元等語，業據其提出計程
    車收據乙紙、交通部台灣區○道○○○路局繳費證明單24紙
    、免用統一發票收據2 紙為證，惟為被告所否認，並稱依原
    告之康復狀況，搭乘計程車並非必要等語，復觀之原告提出
　　上開程車收據、交通部台灣區○道○○○路局繳費證明單，
　  其上別無載搭乘（使用）日期，而免用統一發票收據部分，
    其中94年11月21日部分，據上開醫院函文認依原告傷勢回診
　  自可自行搭乘交通工具，並無搭乘計程車之必要，是原告此
    部分車資之支出核非必要，另94年11月22日部分，經遍查原
    告並無於此日期至斗六醫療院所就診，則原告請求此部分車
    資，要屬無據，此外，原告就上開情節迄仍未提出任何證據
    以佐實說，則揆之上開判例要旨，尚難認原告就此部分之主
    張業已盡舉證責任，是原告主張之上開情節，尚難採信，則
　　原告請求上開交通費用，即屬無據，不應准許。
　4.減少勞動能力部分：
  原告主張其因被告上開過失傷害行為致完全喪失勞動能力，
    雖據提出診斷書為證，惟為被告所否認。本院為明瞭原告自
    上開傷害行為受有上開傷害迄今，其勞動能力是否減少，乃
    囑託台中榮民總醫院鑑定，原告並於96年6 月11日前往台中
    榮民總醫院鑑定其目前傷勢是否已達完全喪失勞動能力之情
    ，台中榮民總醫院鑑定完畢，並於96年6 月21日回覆謂「(三)
    王員（按為原告）車禍受傷後，經過醫療診治後，殘存之症
    狀包括頭痛、頭暈、失眠及創傷部位肢體之疼痛等症狀，目
    前並不影響日常生活自理能力，而且尚可以從事輕便之家事
    及工作。但是對於其原從事勞動性之工作，仍因其病況受到
    相當程度之影響及限制。所以依照神經障礙類所述頭痛障礙
    等級之審定標準應屬第九級殘廢等級。」有該院96年6 月21
    日中榮醫企字第0960008408號函附卷可參。被告雖不服上開
    鑑定結果，惟上開鑑定係本院要審認原告減少勞動能力比例
    之情事，乃函請台中榮民總醫院予以鑑定，原告並親自至該
    院鑑定，是自堪信該鑑定結果為真實，被告空言否認該鑑定
    之真實，自不可採。上開鑑定既認原告依照神經障礙類所述
    頭痛障礙等級之審定標準應屬第9 級殘廢等級，給付標準28
    0 日，則原告請求此部分減少勞動能力之損害應屬可採，逾
    此部分之請求，尚不足採信。
  再查，原告為44年3 月27日出生，此有其年籍資料在卷可憑
    ，系爭傷害事件發生時年為50餘歲，乃從事社會經濟活動主
    要年齡層之一，倘無特殊情事，恆以有工作能力為常，復審
    酌行政院勞工委員會依勞動基準法第21條規定於86年10月16
    日以台86勞字第39716 號函調整核定基本工資為每月15,840
    元，此乃行政院勞工委員會根據國家經濟發展狀況、躉售物
    價指數、消費者物價指數、國民所得與平均每人所得、各業
    勞動生產力及就業狀況、各業勞工工資及家庭收支調查統計
    等項目所審定，自有相當之客觀性及公正性，復為兩造所不
    爭執，則原告主張其自系爭傷害事件發生之日起之280 日，
    以基本工資即每月15,840元為據計算其勞動能力，堪稱允適
    ，是依此計算，原告減少勞動能力損失共計147,840 元。（
    計算式：(15,840÷30)×280＝147,840）
  5.精神慰撫金部分：
    本院斟酌原告國小肄業，車禍前從事清潔工之工作，名下並
    無不動產、動產，並於94年度受有共計32,627元之薪資、利
    息、股利所得（見卷附稅務電子閘門財產所得調件明細表）
    ，因本件車禍受有頭部外傷、胸部挫傷併左側第4 、5 肋骨
    骨折、四肢多處挫擦傷、額葉徵候群、頭痛、睡眠障礙、未
    明示之感覺神經性耳聾、創傷性前庭神經痛、精神官能性憂
    鬱症等傷害，醫院為其實施症狀治療，原告共計住院15天，
    並陸續回診治療上開病症，其身體、精神痛苦甚大，而被告
    為高職畢業，從事送貨工作，每月收入約18,000元，名下有
    1 輛車輛，5 筆不動產，且於94年度受有共計6,227 元獎金
    給予所得（見上開調件明細表），其原應注意汽車行駛時，
    應注意兩車併行之間隔，並隨時採取必要之安全措施，且案
    發當時天氣晴，光線為日間自然光線，無障礙物，視距及路
    面狀況均良好，並無不能注意之情形，竟疏未保持兩車併行
    間隔，致生系爭車禍，然被告於本院審理時坦承上開過失傷
    害之犯行，足認被告於肇事後有誠意協商善後，僅因原告請
    求金額過鉅，而無法達成和解等一切情狀，認原告所得請求
    之精神慰撫金以200,000 元為適當。
  (四)末按保險人依本法規定所為之保險給付，視為被保險人損害
    賠償金額之一部分；被保險人受賠償請求時，得扣除之；本
    法所稱被保險人，指經保險人承保之要保人及經該要保人同
    意使用或管理被保險汽車之人；本法所稱加害人，指因使用
    或管理汽車造成汽車交通事故之人；強制汽車責任保險法第
    32 條 、第9 條第2 項、第10條第1 項分別定有明文。本件
    被告為前開交通事故之肇事者，及依法投保強制汽車責任保
    險之人，且原告已受領強制汽車責任保險金36,082元等事實
    ，已如前述，並為兩造所不爭執，依前開規定，原告所受領
    之保險金36,082元自應視為被告損害賠償金額之一部，是被
    告應賠償原告之金額為388,694 元。
    （計算式：3,200 元＋419 元＋61,161元＋6,063 元＋ 853
    元＋1,740 元＋2,260 元＋1,000 元＋140 元＋100 元＋14
    7,840 元＋200,000 元－36,082元＝388,694 元）。
六、綜上所述，原告本於侵權行為之損害賠償請求權，請求被告
    賠償388,694 元，及自追加起狀繕本送達翌日即95年7 月20
    日起至清償日止，按週年利率5%計算之利息，為有理由，應
    予准許，其餘之請求，則無理由，應予駁回。另本判決第 1
    項原告勝訴部分，係所命給付之金額或價額未逾500,000 元
    之判決，依民事訴訟法第389 條第1 項第5 款規定，應依職
    權宣告假執行，此部分雖經原告陳明願供擔保請准宣告假執
    行，惟其聲請不過促請法院職權發動，本院無庸就其聲請為
    准駁之裁判，附此敘明。又被告陳明願供擔保免為假執行，
    經核原告勝訴部分，核無不合，爰酌定相當擔保金額宣告之
    。至於原告敗訴部分，其假執行宣告之聲請亦失所附麗，應
    併予駁回。
七、本件判決之基礎已臻明確，兩造其餘之攻擊防禦方法及所提
    之證據，均經斟酌，核與判決之結果不生影響，爰不一一論
    述，附此敘明。
八、訴訟費用負擔之依據：民事訴訟法第79條。
中　　華　　民　　國　　96　　年　　7 　　月　　25　　日
                  民事第二庭    法  官  陳秋如
以上正本係照原本作成
如對本判決上訴，須於判決送達後20日內向本院提出上訴狀（需
附繕本）
中　　華　　民　　國　　96　　年　　7 　　月　　25　　日
                                書記官　王秀如
